臺灣高等法院刑事裁定　　　　　　　　　 94年度抗字第393號
抗　告　人　臺灣臺北地方法院檢察署檢察官
被　　　告　甲○○
上列抗告人因聲請單獨宣告沒收違禁物案件，不服臺灣臺北地方
法院94年度聲字第696號，中華民國94年5月26日裁定，提起抗告
，本院裁定如下：
    主  文
原裁定關於駁回檢察官聲請沒收安非他命吸食器部分撤銷。
扣案之安非他命吸食器壹組沒收銷燬之；其餘抗告駁回。
    理  由
一、檢察官聲請意旨略以：被告甲○○前於民國（下同）87年12
    月1日下午4時許為警採尿前 3日內，在臺北市中山區某處施
    用第二級毒品甲基安非他命，經臺灣臺北地方法院以88年度
    毒聲字第 961號裁定送觀察、勒戒後，因傳喚、拘提無著，
    經臺灣臺北地方法院檢察署通緝中，迄於92年2月11日下午8
    時許，在臺北市○○區○○街39號 1樓緝獲，並扣得第二級
    毒品甲基安非他命一包（淨重 0.7公克）、安非他命吸食器
    一組、藥鏟吸管二支及注射針筒一支等物，依上開裁定執行
    觀察、勒戒後，因有繼續施用毒品傾向，再經臺灣臺北地方
    法院以92年度毒聲字第 504號裁定令入戒治處所施以強制戒
    治，而於93年 3月11日交付保護管束期滿，經臺灣臺北地方
    法院檢察署檢察官以93年度戒偵字第 1號不起訴處分確定，
    扣案之吸食器一組、藥鏟吸管二支及注射針筒一支均為違禁
    物品，爰依刑法第38條第1項第2款、第40條但書及毒品危害
    防制條例第18條第 1項前段之規定聲請單獨宣告沒收銷燬等
    語。
二、原審以：本件被告施用第二級毒品安非他命案件，業經臺灣
    臺北地方法院檢察署檢察官以93年度戒偵字第 1號不起訴處
    分確定，其中經警員扣得之吸食器一組、藥鏟吸管二支及注
    射針筒一支等物，並非專供製造或施用毒品之器具，非屬違
    禁物，而認檢察官就此部分扣案之物聲請單獨宣告沒收無理
    由，而就扣案吸食器一組、藥鏟吸管二支及注射針筒一支沒
    收部分裁定駁回，固非無見。
三、按違禁物，不問屬於犯人與否，沒收之，且得單獨宣告沒收
    ，刑法第38條第1項第1款、第 2項、第40條但書分別定有明
    文，而專供施用毒品之器具，不問屬於犯人與否，應予沒收
    銷燬之，毒品危害防制條例第18條第 1項前段定有明文，是
    專供施用毒品之器具要屬違禁物。查本件被告於上揭時地為
    警查獲時，並經扣得其持有之第二級毒品甲基安非他命一包
    （淨重 0.7公克，此部分業經原審法院裁定沒收）、安非他
    命吸食器一組、藥鏟吸管二支及注射針筒一支等物，其中藥
    鏟吸管二支及注射針筒一支，顯非專供施用第二級毒品安非
    他命所用之物，尚得供其他用途，非屬違禁物，至扣案之安
    非他命吸食器一組，既屬安非他命之吸食器，顯係專供施用
    第二級毒品安非他命所用，原審認非專供施用第二級毒品安
    非他命所用器具，非屬違禁物，而裁定駁回檢察官就此部分
    聲請沒收，自有未合，是檢察官抗告意旨指摘原審就扣案之
    藥鏟吸管二支及注射針筒一支部分未宣告沒收，固無理由，
    惟其抗告意旨指摘原審就係屬違禁物之安非他命吸食器一組
    部分未宣告沒收係屬不當，非無理由，則原裁定關於駁回檢
    察官聲請沒收安非他命吸食器部分既有可議之處，自應由本
    院予以撤銷，並自為裁定如主文第二項所示。
據上論斷，依刑事訴訟法第412條、第413條，刑法第40條但書、
毒品危害防制條例第18條第1項前段，裁定如主文。
中　　華　　民　　國　　94　　年　　7 　　月　　7 　　日
　　　　　　　　　臺灣高等法院刑事第八庭
                                審判長法　官　吳　敦
　　　　　　　　　　　　　　　　　　  法　官  沈宜生
　　　　　　　　　　　　　　　　　　  法　官  張傳栗
以上正本證明與原本無異。
不得再抗告。
　　　　　　　　　　　　　　　　　　　書記官　秦慧榮
中　　華　　民　　國　　94　　年　　7 　　月　　8 　　日
